臺灣高等法院臺中分院民事裁定　　　　　 96年度抗字第169號
抗　告　人　戊○○○
抗　告　人　丁○○
抗　告　人　乙○○
抗　告　人　丙○○
抗　告　人　甲○○
上列五人共同　　　　　送達代收人　洪錫欽律師
　　　　　　　　　　　住台中市○○路○段149號2樓
相　對　人　己○○　　住台中市○區○○○街16之2號
上列當事人間履行契約事件，抗告人對於中華民國96年2月16日
臺灣臺中地方法院96年度重訴字第40號裁定，提起抗告，本院裁
定如下：
    主  文
抗告駁回。
抗告程序費用由抗告人負擔。
    理  由
一、抗告意旨略以：抗告人於原審起訴狀所載相對人之地址為：
    台中市○○○街16之2號，業經合法送達，足証相對人仍居住
    在上址，相對人僅將戶籍地自台中遷出，並無住居在台北市
    之戶籍地，其客觀上並無在台北久住之事實，主觀亦無遷往
    台北久住之情事，原裁定未究明台北市○○路○段159號24樓
    之房屋為何人所有、及與相對人間有何關係，逕認相對人有
    久住台北之意，顯有違誤。又兩造間之訴訟原委任台中區之
    律師出庭，嗣改委任主事務所在台北之律師代理，耽擱受任
    律師出庭交通之往返時間，相對人將戶籍遷往台北僅為方便
    律師出庭，此觀相對人與訴外人李漢生間之民事訴訟（台北
    地方法院94年訴字第2568號、台灣高等法院94年上字第867
    號），繫屬法院為台北地院，相對人均以人在台中，年老體
    邁，拒不出庭，惟相對人在台北並無至親，其子孫均住台中
    ，相對人之住所仍在台中市。按依一定之事實，足認以久住
    之意思，住於一定之區域者，即為設定其住所於該地，為民
    法第20條所明定，是我國民法關於住所之設定，兼採主觀主
    義及客觀主義之精神，必須主觀上有久住一定區域之意思，
    客觀上有住於一定區域之事實，該一定之區域始為住所，故
    住所並不以登記為要件。又戶籍法為戶籍登記之行政管理規
    定，戶籍地址乃係依戶籍法所為登記之事項，戶籍地址並非
    為認定住所為唯一標準。至戶籍法第23條、第24條固規定：
    戶籍登記事項有變更時，應為變更之登記；戶籍登記事項錯
    誤或脫漏時，應為更正之登記，僅係戶政管理之行政規定，
    戶籍地為行政法上之準據，為決定選舉、教育、兵役等公法
    上權利義務之準據，不得以戶籍登記之處所，一律解為當然
    之住所。又按民法第24條中所謂「廢止住所」，必須依一定
    之事實，足認以廢止意思離去其住所者始足當之，故雖有廢
    止住所之意思而不實行離去，或雖離去其住所而無廢止住所
    之意思，均不得謂住所之廢止。相對人至今仍住在台中市○
    區○○○街16之2號房屋，並未有離去該住所而廢止該住所之
    意思，自難謂相對人已有設定新住所在臺北市之情，故依民
    事訴訟法第1條第1項規定，應以相對人現在台中市所在之原
    法院有本件訴訟之管轄權等語。
二、按訴訟，由被告住所地之法院管轄，被告住所地之法院不能
    行使職權者，由其居所地之法院管轄。又訴訟之全部或一部
    ，法院認為無管轄權者，依原告聲請或依職權以裁定移送其
    管轄法院。民事訴訟法第1條第1項前段、第28條第1項定有
    明文。
三、經查：抗告人於原審依履行買賣契約法律關係，請求相對人
    應將坐落台北市○○區○○段二小段464、465地號土地暨其
    上之建物之所有權移轉登記予抗告人等情，有起訴狀可稽；
    而相對人目前居住在台北市○○路○段159號24樓一節，業據
    相對人陳明甚詳，並提出戶籍謄本為証。依上開法條規定，
    本件訴訟自應由相對人住所地之台灣台北地方法院管轉。又
    查本件請求移轉登記之上開不動產標的，係坐落在台北市，
    兩造間就債務履行地並無特別約定合意由原法院管轄，則抗
    告人主張應由原法院管轄，即屬無由。抗告意旨雖以：原審
    起訴狀送達相對人之地址，為台中市○○○街16之2號，業經
    相對人合法收受，足証相對人仍居住在該址，僅係將戶籍遷
    至台北市而已，其主、客觀均無在台北久住之意思、及事實
    等語，惟查：原法院將相對人言詞辯論之通知送達台中市○
    ○○街16之2號，係由大廈管理員代收，並非由相對人親自收
    受，有送達証書在卷可稽（見原審卷第36頁)；又該址為相
    對人訴訟代理人即其子何永亮之住處，何永亮於原審言詞辯
    論中亦陳稱：相對人已搬至台北居住等語甚詳（見同上卷第
    52頁），經核亦與相對人所述相符。按相對人如確實居住在
    台中市，其於原法院應訊自較為便捷，何需聲請移轉台灣台
    北地方法院管轄，而反造成本身出庭應訊之不便。至相對人
    主觀上在台北市是否有久住之意思、及客觀上有無久住之事
    實，惟其本人最為清楚，亦非抗告人所得臆測。原法院依「
    以原就被」之法院管轄法則，以相對人之請求為有理由，裁
    定本件訴訟移送臺灣臺北地方法院管轄，經核並無不當，抗
    告人執上詞，提起本件抗告，為無理由，應予駁回。
四、依民事訴訟法第495條之1第1項、第449條第1項、第95條、
    第78條裁定如主文。
中　　華　　民　　國　　96　　年　　4 　　月　　3 　　日
                  民事第四庭    審判長法  官  黃斐君
                                      法  官  陳蘇宗
                                      法  官  張浴美
以上正本係照原本作成。
再為抗告應以適用法規顯有錯誤為理由，並經本院之許可，該許
可以原裁定所涉及之法律見解具有原則上之重要性者為限。
如提起再抗告者應於裁定送達後10日內向本院提出抗告理由狀（
須按照他造人數附具繕本）並繳納抗告裁判費新臺幣1,000元，
同時委任律師或具有律師資格之關係人為代理人。
                                      書記官  郭振祥
中　　華　　民　　國　　96　　年　　4 　　月　　9 　　日
                                                      Ｍ
